---
title: "Regresja i analiza wariancji - Projekt"
author: 
  name: 'Karolina Boron, Anna Grych'
  affiliation: 'Politechnika Krakowska'
output: 
  html_document:
    theme: readable
    toc: true
    toc_float: true
    df_print: paged
---

# Wczytanie i opis danych

## Zbiór danych

```{r, echo=FALSE, warning=FALSE, message=FALSE}
library(tidyverse)
library(ggplot2)
library(car)
library(dplyr)
library(tidyr)
library(gridExtra)
```

```{r,warning=FALSE}
data <- read.csv("kc_house_data.csv")

head(data)
```

## Usunięcie kolumn

```{r}
data <- data %>% select(-id, -date)
```

Usunięcie dwóch pierwszych kolumn uprości nasze dane i pozwoli skupić się na zmiennych, które rzeczywiście mają wpływ na cenę. 

Usuwamy obserwacje, w których liczba sypialni (bedrooms) lub łazienek (bathrooms) wynosi 0.

## Statystyki opisowe

```{r}
summary(data)
```

Dane dotyczące nieruchomości obejmują szeroki zakres cen, od 75 000 do 7 700 000, przy medianie 450 000 i średniej 540 088, co wskazuje na asymetryczny rozkład z kilkoma bardzo drogimi nieruchomościami. Liczba sypialni waha się od 0 do 33, choć wartości maksymalne, takie jak 33, są wyjątkami, a mediana wynosi 3. Liczba łazienek wynosi od 0 do 8, z medianą 2,25, co oznacza, że większość domów ma od 2 do 3 łazienek. Powierzchnia użytkowa waha się od 290 do 13 540 stóp kwadratowych, z medianą 1 910, co wskazuje, że większość domów ma standardowy metraż. Powierzchnia działki ma bardzo szeroki zakres, od 520 do 1 651 359 stóp kwadratowych, ale mediana wynosi 7 618, co oznacza, że większość działek jest znacznie mniejsza od maksymalnych wartości. Większość domów ma od 1 do 2 pięter. Jedynie 0,75% nieruchomości znajduje się nad wodą, co może podnosić ich wartość, a niewielka liczba domów posiada ładny widok. Stan techniczny większości nieruchomości oceniono jako przeciętny (mediana 3 na 5), natomiast standard wykończenia, z medianą 7 na 13, wskazuje na umiarkowanie wysoki standard większości domów. Powierzchnia nadziemna stanowi główną część powierzchni użytkowej, a większość domów nie posiada piwnic. Rok budowy nieruchomości waha się od 1900 do 2015, z medianą 1975, co wskazuje, że większość domów ma co najmniej kilkadziesiąt lat. Tylko niewielka część nieruchomości była odnawiana, a większość renowacji dotyczy ostatnich lat.W efekcie średnia dla tej zmiennej (~84,4) nie ma większego sensu interpretacyjnego. Dane obejmują szeroki zakres kodów pocztowych, co wskazuje na różnorodność lokalizacji w tym rejonie. Szerokość i długość geograficzna potwierdzają, że dane dotyczą domów w tym hrabstwie. Średnia powierzchnia użytkowa domów w sąsiedztwie wynosi 1 987 stóp kwadratowych, co sugeruje, że otoczenie jest zbliżone pod względem wielkości domów. Powierzchnia działek w sąsiedztwie ma jednak znaczne różnice, od bardzo małych po dużych posiadłości. 

## Opis zbioru danych

Hrabstwo King, położone w stanie Waszyngton, jest największym hrabstwem w regionie Puget Sound i obejmuje miasto Seattle, będące jego stolicą. Jest znane z dynamicznego rynku nieruchomości, różnorodnych społeczności oraz bliskości pięknych terenów przyrodniczych, takich jak Góry Kaskadowe i Zatoka Puget. Charakteryzuje się także zróżnicowaniem mieszkań – od luksusowych rezydencji nad wodą po bardziej przystępne domy w podmiejskich dzielnicach.

Zbiór danych zawiera ceny sprzedaży domów w hrabstwie King. Zawiera informacje dotyczące sprzedanych domów w latach 2014–2015. Poniżej znajduje się opis cech, które użyjemy w budowaniu modelu:


- id: Unikalny identyfikator przypisany do każdej sprzedaży domu.

- data: Data sprzedaży (data sprzedaży domu).

- price: Cena sprzedaży domu (zmienna docelowa).

- bedrooms: Liczba sypialni w domu.

- bathrooms: Liczba łazienek w domu.

- sqft_living: Powierzchnia mieszkalna domu (w stopach kwadratowych).

- sqft_lot: Powierzchnia działki (w stopach kwadratowych).

- floors: Liczba pięter w domu.

- waterfront: Czy dom znajduje się na nabrzeżu (1: dom jest na nabrzeżu, 0: dom nie jest na nabrzeżu).

- view: Jakość widoku z domu (skala od 0 do 4).

- condition: Ogólny stan domu (skala od 1 do 5).

- grade: Ogólna ocena domu. Związane z budową i projektowaniem domu (skala od 1 do 13).

- sqft_above: Powierzchnia domu nad ziemią (w stopach kwadratowych).

- sqft_basement: Powierzchnia piwnicy (w stopach kwadratowych).

- yr_built: Rok budowy domu.

- yr_renovated: Rok, w którym dom został odnowiony.

- zipcode: Kod pocztowy, pod którym znajduje się dom.

- lat.: Współrzędna szerokości geograficznej domu (położenie geograficzne).

- long: Współrzędna długości geograficznej domu (położenie geograficzne).

- sqft_living15: Średnia powierzchnia mieszkalna sąsiednich domów (w stopach kwadratowych).

- sqft_lot15: Średnia wielkość działki sąsiednich domów (w stopach kwadratowych).


## Opis celu zadania

Pewna firma deweloperska poprosiła nas o informacje, w jakiej cenie najkorzystniej mogliby sprzedać posiadane nieruchomości w hrabstwie King.
Mamy za zadanie stworzyć model, który umożliwi dokładną wycenę domów na podstawie ich cech i maksymalizację zysków.

Przyjmijmy poziom istotności równy $\alpha = 0.05$.


# Badamy rodzaj zmiennych

```{r}
variables <- c("bedrooms", "bathrooms", "sqft_living", "floors", "waterfront", 
               "view", "condition", "grade", "sqft_above","sqft_basement", "yr_built","yr_renovated", "zipcode", "lat", "long")

for (var in variables) {
  p <- ggplot(data, aes_string(x = var, y = "price", color = var)) + 
    geom_point() +
    labs(title = paste("Price vs", var), x = var, y = "Price") +
    theme_minimal()
  print(p)
}
```


Zmienne floors, waterfront, view, condition, grade mogą być traktowane jako kategoryczne, ponieważ reprezentują one różne dyskretne poziomy, które są odrębnymi kategoriami, a nie wartościami ciągłymi, nie są wystarczająco zagęszczone. 

Jak już wyżej zauważyliśmy także zmienna yr_renoveted wzbudza pewne wątpliwości, gdyż większość wartości to 0, co oznacza brak odnowienia. Dla ułatwienia iterpretacji tej zmiennej, zmienimy ją na zmienną binarną  (0 - nieodnowiony, 1 - odnowiony), dzięki temu możemy analizować wpływ samego faktu renowacji, ignorując dokładny rok.

```{r}

data$renovated <- ifelse(data$yr_renovated > 0, 1, 0)


table(data$renovated)  
head(data[, c("yr_renovated", "renovated")])  

```


```{r}
str(data)
```

Zbiór danych zawiera liczby całkowite oraz zmiennoprzecinkowe (numeryczne). 
Zwróćmy uwagę, że zmienne waterfront, view, condition i grade są zapisane jako zmienne całkowite, które prawdopodobnie mogą reprezentować kategorie (co również zauważyliśmy na wykresie wyżej). 

# Badanie zmiennej price

```{r}
ggplot(data, aes(y = price)) + geom_boxplot(fill = "lightblue", outlier.color = "red", outlier.size = 2) + labs(title = "Cena nieruchomości", y = "Cena", x = "") + theme_minimal()
```

Z wykresu boxplot możemy wnioskować, że większość cen nieruchomości skupia się w wąskim zakresie, co odzwierciedla niska wysokość pudełka. Wartości te są skoncentrowane w niższych przedziałach cenowych (do 1000000). Widoczne są jednak liczne wartości odstające, które sięgają nawet do 8 000 000. Wskazuje to na obecność nieruchomości premium, które znacząco różnią się ceną od reszty danych. Asymetria w rozkładzie wskazuje na potrzebę przekształcenia danych


Sprawdźmy zatem jeszcze rozkład zmiennej na histogramie.
```{r}
ggplot(data, aes(x = price)) + geom_histogram(binwidth = 50000, fill = "blue", color = "black") + labs(title = "Rozkład cen nieruchomości", x = "Cena", y = "Liczba nieruchomości") + theme_minimal()
```


Z wykresu wynika, że większość nieruchomości mieści się w przedziale cenowym od 0 do około 1 miliona, co pokazuje silną prawostronną skośność rozkładu. Wysokie ceny, w szczególności powyżej 2 milionów, występują bardzo rzadzko, co może wskazywać na obecność wartości odstających związanych z luksusowymi nieruchomościami.


# Badanie graficzne zależności między zmiennymi - boxplot

```{r}
ggplot(data, aes(x=bedrooms)) + geom_boxplot(outlier.color='red', outlier.size=5) + labs(title="Wykres pudełkowy liczby pokoi", x='Liczba pokoi', y = "") + scale_y_discrete(labels=NULL, breaks=NULL) + theme_minimal()
```

```{r}
ggplot(data, aes(x = as.factor(bedrooms), y = price, fill = as.factor(bedrooms))) + geom_boxplot(fill = "lightgreen", outlier.color = "red", outlier.size = 2) + labs(title = "Cena w zależności od liczby pokoi", x = "Liczba pokoi", y = "Cena") + theme_minimal() + theme(plot.title = element_text(hjust = 0.5))
```

Wykres pokazuje, że ceny nieruchomości rosną wraz z liczbą pokoi. Mediana ceny jest wyższa dla domów z większą liczbą pokoi, ale widoczna jest również większa rozpiętość cen w tych grupach. Wartości odstające są szczególnie liczne w kategoriach z 4-8 pokojami, gdzie ceny mogą sięgać nawet 8000000. Nieruchomości z ekstremalnie dużą liczbą pokoi (11 i 33) są bardzo rzadkie.


```{r}
ggplot(data, aes(x = as.factor(bathrooms), y = price, fill = as.factor(bathrooms))) + geom_boxplot(fill = "lightcoral", outlier.color = "red", outlier.size = 2) + labs(title = "Cena w zależności od liczby łazienek", x = "Liczba łazienek", y = "Cena") + theme_minimal() + theme(plot.title = element_text(hjust = 0.5))
```

Ceny nieruchomości rosną wraz z liczbą łazienek, co wskazuje na wyraźną korelację między tymi zmiennymi. Nieruchomości z większą liczbą łazienek mają bardziej zróżnicowane ceny, ponieważ są tam szersze pudełka i dłuższe wąsy. Dla każdej liczby łazienek występują wartości odstające, szczególnie widoczne przy większych liczbach łazienek.


Popatrzmy na boxploty dla zmiennych, które uznaliśmy że mogą być kategoryczne. 

```{r}
ggplot(data, aes(x = as.factor(waterfront), y = price, fill = as.factor(waterfront))) + geom_boxplot() + labs(title = "Cena w zależności od widoku na wodę", x = "Widok na wodę (0 = brak, 1 = tak)", y = "Cena") + theme_minimal() + theme(plot.title = element_text(hjust = 0.5))
```

Nieruchomości z widokiem na wodę mają większą rozpiętość cen, co świadczy o ich różnorodności. Domy bez widoku mają liczne wartości odstające, które pokazują, że niektóre z nich również osiągają wysokie ceny. Natomiast domy z widokiem są bardziej ekskluzywne, ponieważ nie występują wśród nich tanie nieruchomości.


```{r}
ggplot(data, aes(x = factor(view), y = price, fill = factor(view))) + geom_boxplot() + labs(title = "Cena w zależności od jakości widoku", x = "Jakość widoku", y = "Cena sprzedaży") + theme_minimal() + theme(plot.title = element_text(hjust = 0.5))
```


Wykres pokazuje, że wraz ze wzrostem jakości widoku zwiększają się mediany cen nieruchomości, co sugeruje, że lepszy widok pozytywnie wpływa na ich wartość. Nieruchomości z najwyższą jakością widoku osiągają najwyższe ceny i charakteryzują się większym zakresem cenowym. Dla każdej kategorii jakości widoku widoczne są wartości odstające.


```{r}
ggplot(data, aes(x = factor(condition), y = price, fill = factor(condition))) + geom_boxplot() + labs(title = "Cena w zależności od ogólnego stanu domu", x = "Stan domu", y = "Cena sprzedaży") + theme_minimal() + theme(plot.title = element_text(hjust = 0.5))
```

Można zauważyć, że mediany cen są zbliżone w poszczególnych kategoriach stanu domu, a ich różnice są niewielkie. Domy w najlepszym stanie osiągają nieco wyższe mediany cen, ale nie ma tendencji wzrostu cen w miarę poprawy stanu. W każdej kategorii stanu występują wartości odstające, szczególnie w grupie o stanie 3, 4 i 5.

```{r}
ggplot(data, aes(x = factor(grade), y = price, fill = factor(grade))) + geom_boxplot() + labs(title = "Cena w zależności od oceny domu", x = "Ocena domu", y = "Cena sprzedaży") + theme_minimal() + theme(plot.title = element_text(hjust = 0.5))
```

Wykres pokazuje, że wraz ze wzrostem oceny domu rosną zarówno mediany cen, jak i ich zakres. Nieruchomości o najwyższych ocenach (12 i 13) osiągają znacznie wyższe ceny, co wskazuje na istotny wpływ oceny na wartość rynkową. Szczególnie w wyższych kategoriach ocen widoczne są wartości odstające, co sugeruje obecność domów luksusowych.


```{r}
ggplot(data, aes(x = factor(floors), y = price, fill = factor(floors))) + geom_boxplot() + labs(title = "Cena w zależności od liczby pięter", x = "Liczba pięter", y = "Cena sprzedaży") + theme_minimal() + theme(plot.title = element_text(hjust = 0.5))
```


Ceny nieruchomości rosną wraz ze wzrostem liczby pięter, szczególnie do 2,5 piętra, które wyróżnia się wysoką medianą ceny. Domy o liczbie pięter od 1 do 2 mają więcej wartości odstających, niż te powyżej 3 pięter.

# Zależność cen nieruchomości od różnych czynników

```{r}
p1 <- ggplot(data, aes(x = bedrooms, y = price)) + geom_point(alpha = 0.5) + labs(title = "Cena a liczba sypialni", x = "Liczba sypialni", y = "Cena (mln)") + theme_minimal()    + scale_y_continuous(labels = function(x) x / 1e6)

p2 <- ggplot(data, aes(x = bathrooms, y = price)) + geom_point(alpha = 0.5) + labs(title = "Cena a liczba łazienek", x = "Liczba łazienek", y = "Cena (mln)") +                  theme_minimal() + scale_y_continuous(labels = function(x) x / 1e6)

p3 <- ggplot(data, aes(x = sqft_lot, y = price)) + geom_point(alpha = 0.5) + labs(title = "Cena a pow. działki", x = "Powierzchnia działki (sqft)", y = "Cena (mln)") +          theme_minimal() + scale_y_continuous(labels = function(x) x / 1e6)

p4 <- ggplot(data, aes(x = sqft_above, y = price)) + geom_point(alpha = 0.5) + labs(title = "Cena a pow. nad", x = "Powierzchnia nadziemna (sqft)", y = "Cena (mln)") +          theme_minimal() + scale_y_continuous(labels = function(x) x / 1e6)

p5 <- ggplot(data, aes(x = sqft_basement, y = price)) + geom_point(alpha = 0.5) + labs(title = "Cena a pow. piwnicy", x = "Powierzchnia piwnicy (sqft)", y = "Cena (mln)") +     theme_minimal() + scale_y_continuous(labels = function(x) x / 1e6)

p6 <- ggplot(data, aes(x = yr_renovated, y = price)) + geom_point(alpha = 0.5) + labs(title = "Cena a rok renowacji", x = "Rok renowacji", y = "Cena (mln)") + theme_minimal()    + scale_y_continuous(labels = function(x) x / 1e6)

p7 <- ggplot(data, aes(x = as.factor(zipcode), y = price)) + geom_point(alpha = 0.5) + labs(title = "Cena a kod pocztowy", x = "Kod pocztowy (zipcode)", y = "Cena (mln)") +     theme_minimal() + scale_y_continuous(labels = function(x) x / 1e6)

p8 <- ggplot(data, aes(x = lat, y = price)) + geom_point(alpha = 0.5) + labs(title = "Cena a szerokość geo.", x = "Szerokość geograficzna", y = "Cena (mln)") +                  theme_minimal() + scale_y_continuous(labels = function(x) x / 1e6)

p9 <- ggplot(data, aes(x = long, y = price)) + geom_point(alpha = 0.5) + labs(title = "Cena a długość geo.", x = "Długość geograficzna", y = "Cena (mln)") + theme_minimal() +    scale_y_continuous(labels = function(x) x / 1e6)

grid.arrange(p1, p2, p3, p4, p5, p6, p7, p8, p9, ncol = 3)
```


```{r}
p10 <- ggplot(data, aes(x = sqft_living15, y = price)) + geom_point(alpha = 0.5) + labs(title = "Cena a pow. m. w sąsiedztwie", x = "Powierzchnia mieszkalna (sqft)", y =         "Cena (mln)") + theme_minimal() + scale_y_continuous(labels = function(x) x / 1e6)

p11 <- ggplot(data, aes(x = sqft_lot15, y = price)) + geom_point(alpha = 0.5) + labs(title = "Cena a pow. dz. w sąsiedztwie", x = "Powierzchnia działki (sqft)", y = "Cena        (mln)") + theme_minimal() + scale_y_continuous(labels = function(x) x / 1e6)

p12 <- ggplot(data, aes(x = yr_built, y = price)) + geom_point(alpha = 0.5) + labs(title = "Cena a rok budowy", x = "Rok budowy", y = "Cena (mln)") + theme_minimal() +            scale_y_continuous(labels = function(x) x / 1e6)

p13 <- ggplot(data, aes(x = sqft_living, y = price)) + geom_point(alpha = 0.5) + labs(title = "Cena a pow. mieszkalna", x = "Powierzchnia mieszkalna (sqft)", y = "Cena           (mln)") + theme_minimal() + scale_y_continuous(labels = function(x) x / 1e6) 

grid.arrange(p10, p11, p12, p13, ncol = 2)
```

Cena nieruchomości wzrasta wraz z liczbą sypialni, ale dla większej liczby sypialni (powyżej 10) obserwuje się wartości odstające, co może sugerować luksusowe nieruchomości. Zwiększająca się liczba łazienek koreluje z wyższymi cenami. Najwyższe ceny dotyczą domów z wieloma łazienkami, choć zdarzają się odstające przypadki. W większości przypadków większe działki nie są bezpośrednio skorelowane z wyższymi cenami, poza kilkoma odstającymi nieruchomościami, które mogą być luksusowe. Cena wyraźnie rośnie wraz z większą powierzchnią nadziemną. Jest to istotny czynnik, przy czym widać nieliczne odstające wartości. W przypadku większych piwnic obserwuje się tendencję do wyższych cen. Odnowione nieruchomości mają tendencję do wyższych cen, co widać zwłaszcza w przypadku najnowszych renowacji. Ceny w różnych kodach pocztowych są zróżnicowane, co może wynikać z prestiżu lokalizacji lub dostępnych udogodnień. Wyższe ceny występują w określonym zakresie szerokości geograficznej, co może wskazywać na bardziej pożądane lokalizacje w regionie. Podobnie jak szerokość, długość geograficzna również wpływa na ceny, z najwyższymi cenami skoncentrowanymi w określonym przedziale. Ceny nieruchomości rosną wraz z powierzchnią mieszkalną w sąsiedztwie, choć zależność jest bardziej rozproszona w porównaniu do powierzchni mieszkalnej samej nieruchomości. Powierzchnia działki w sąsiedztwie wydaje się mieć słabszy wpływ na cenę. Z kolei rok budowy wskazuje, że starsze nieruchomości mają bardziej zróżnicowane ceny, choć większość transakcji dotyczy budynków wzniesionych w XX wieku, z brakiem wyraźnego trendu czasowego. Powierzchnia mieszkalna danej nieruchomości wykazuje najsilniejszą zależność z ceną, gdzie większe powierzchnie wiążą się z wyższymi cenami, a rozproszenie punktów sugeruje, że jest to kluczowy czynnik wpływający na wartość rynkową. 


Podsumowując, powierzchnia mieszkalna, zarówno w nieruchomości, jak i w jej otoczeniu, odgrywa kluczową rolę w kształtowaniu cen nieruchomości. Wyraźny wpływ na ceny mają także cechy jak powierzchnia nadziemna, liczba łazienek oraz szerokość geograficzna, co świadczy o ich istotności w procesie wyceny. Z kolei zmienne, takie jak powierzchnia działki, rok budowy, kod pocztowy czy powierzchnia działki, wydają się odgrywać mniejszą rolę.

# Czyszczenie danych

## Usunięcie kolumn

Badamy czy istnieją domy, które mają zero łazienek lub zero pokoi.

```{r}
bedrooms_zero <- data %>% filter(bedrooms == 0)
bathrooms_zero <- data %>% filter(bathrooms == 0)

nrow(bedrooms_zero)

nrow(bathrooms_zero)
```

Usuwamy je.

```{r}
data <- data %>% filter(bedrooms != 0 & bathrooms != 0)
```

```{r}
data <- subset(data, bathrooms > 0.75)
```

Uważamy, że w klasycznym domu jest co najmniej jedna pełna łazienka. 

## Usunięcie domów z 11 i 33 pokojami  

```{r}
data <- data[data$bedrooms != 11 & data$bedrooms != 33, ]
```

Usunięcie uzasadniłyśmy na podstawie boxplotów.


## Usuwamy wartości zmiennej price większe od 1000000

Na podstawie powyżej omawianych histogramu i boxplota zdecydowałyśmy się pracować nad wartościami cen poniżej 1mln.

```{r}
data <- subset(data, price <= 1000000)
```

Spójrzmy od razu na histrogram ceny po ograniczeniu. 

```{r}
ggplot(data, aes(x = price)) + geom_histogram(binwidth = 50000, fill = "blue", color = "black") + labs(title = "Rozkład cen nieruchomości", x = "Cena", y = "Liczba nieruchomości") + theme_minimal()
```

Teraz nasz rozkład cen jest w miarę normalny i możemy iść dalej.

```{r}
summary(data)
```

Sprawdzimy następnie histogramy zmiennych co do których mamy pewne wątpliwości po zbadaniu kwantyli.

```{r}
variables <- c( "sqft_living", "sqft_lot", "sqft_above", "sqft_basement",  "sqft_living15", "sqft_lot15")

for (var in variables) {
  p <- ggplot(data, aes_string(x = var)) + 
    geom_histogram(binwidth = 30, fill = "blue", color = "black", alpha = 0.7) + 
    labs(title = paste("Histogram zmiennej", var), x = var, y = "Częstotliwość") +
    theme_minimal()
  print(p)
}
```

Decydujemy się na zlogarytmowanie tych zmiennych, ze wzgledu na wykładniczy charakter funckji.  

```{r}
data$log_lot <- log(data$sqft_lot)
data$log_lot15 <- log(data$sqft_lot15)

ggplot(data, aes(x = log_lot)) + geom_histogram(binwidth = 0.2, fill = "blue", color = "black", alpha = 0.7) + labs(title = "Histogram po zlogarytmowaniu zmiennej sqft_lot", x = "sqft_lot", y = "Częstotliwość") + theme_minimal()

ggplot(data, aes(x = log_lot15)) + geom_histogram(binwidth = 0.2, fill = "blue", color = "black", alpha = 0.7) + labs(title = "Histogram po zlogarytmowaniu zmiennej sqft_lot15", x = "sqft_lot15", y = "Częstotliwość") + theme_minimal()
```


```{r}
rightmost_value1 <- quantile(data$sqft_living, 0.75) + 1.5*IQR(data$sqft_living)
rightmost_value2 <- quantile(data$sqft_living15, 0.75) + 1.5*IQR(data$sqft_living15)
rightmost_value3 <- quantile(data$sqft_above, 0.75) + 1.5*IQR(data$sqft_above)
rightmost_value4 <- quantile(data$sqft_basement, 0.75) + 1.5*IQR(data$sqft_basement)
```


```{r}
data <- data %>%
  mutate(
    sqft_living = ifelse(sqft_living > rightmost_value1, rightmost_value1, sqft_living),
    sqft_living15 = ifelse(sqft_living15 > rightmost_value2, rightmost_value2, sqft_living15),
    sqft_above = ifelse(sqft_above > rightmost_value3, rightmost_value3, sqft_above),
    sqft_basement = ifelse(sqft_basement > rightmost_value4, rightmost_value4, sqft_basement)
  )

plot1 <- ggplot(data, aes(x = sqft_living)) +
  geom_histogram(bins = 30, fill = "blue", color = "black", alpha = 0.7) +
  labs(title = "Histogram sqft_living (po clippingu)", x = "sqft_living", y = "Częstotliwość") +
  theme_minimal()

plot2 <- ggplot(data, aes(x = sqft_living15)) +
  geom_histogram(bins = 30, fill = "blue", color = "black", alpha = 0.7) +
  labs(title = "Histogram sqft_living15 (po clippingu)", x = "sqft_living15", y = "Częstotliwość") +
  theme_minimal() + theme(plot.title = element_text(hjust = 0, margin = margin(l = -20)))

plot3 <- ggplot(data, aes(x = sqft_above)) +
  geom_histogram(bins = 30, fill = "blue", color = "black", alpha = 0.7) +
  labs(title = "Histogram sqft_above (po clippingu)", x = "sqft_above", y = "Częstotliwość") +
  theme_minimal() + theme(plot.title = element_text(hjust = 0, margin = margin(l = -20)))

plot4 <- ggplot(data, aes(x = sqft_basement)) +
  geom_histogram(bins = 30, fill = "blue", color = "black", alpha = 0.7) +
  labs(title = "Histogram sqft_basement (po clippingu)", x = "sqft_basement", y = "Częstotliwość") +
  theme_minimal() + theme(plot.title = element_text(hjust = 0, margin = margin(l = -20)))

grid.arrange(plot1, plot2, plot3, plot4, ncol = 2)
```


Teraz kiedy mamy posprzątane dane możemy przejść do dalszej analizy.

# Podział na ziór testowy i treningowy

```{r, echo = FALSE}
library(broom)

model_summary <- function(model, test_data, test_y){
  model_glance <- broom::glance(model)
  model_augment <- broom::augment(model)
  train_mae <- mean(abs(model_augment$.resid))
  predicted_y <- predict(model, test_data)
  test_rmse <- sqrt(mean((test_y - predicted_y)^2))
  test_mae <- mean(abs(test_y - predicted_y))
  test_mape <- mean(abs((test_y - predicted_y)/test_y))*100
  print("Wartości charakterystyk liczbowych modelu.")
  print("------------------------------------------")
  cat("Treningowe R^2 wyniosło: ", model_glance$r.squared, "\n",
  "Treningowe \"poprawione\" R^2 wyniosło: ", model_glance$adj.r.squared, "\n",
  "Kryterium informacyjne Akaikego (AIC) wyniosło: ", model_glance$AIC, "\n",
  "---------------------------------------------", "\n",
  "Charakterystyki \"out-of-sample\"", "\n",
  "Charakterystyka |   train  |   test   | \n", 
  "RMSE wyniosło:  |", model_glance$sigma, "|", test_rmse , "|", "\n",
    "MAE wyniosło:   |", train_mae, "|",  test_mae, "|" , "\n")
}
```

```{r}
set.seed(123)
partition <- caret::createDataPartition(data$price,list = FALSE,p=0.75)
train_data <- data[partition,]
test_data <- data[-partition,]
```

```{r}
MAE <- function(y_actual, y_predicted){
  return(mean(abs(y_actual - y_predicted)))
}
RMSE <- function(y_actual, y_predicted){
  return(sqrt(mean((y_actual-y_predicted)^2)))
}
```

# Macierz korelacji

```{r}
data_cormat_every <- round(cor(data[,c(1,2,3,4,11,12,13,15,16,17,18,21,22)]),2)
data_cormat_every
```
```{r, fig.width=10, fig.height=8}
library(ggcorrplot)
ggcorrplot(data_cormat_every, type = 'lower', lab = TRUE, lab_size = 3, lab_col = "black")
```


Zmienna price wykazuje najwyższą dodatnią korelację z cechami: sqft_living, sqft_living15, sqft_above, bathrooms. 
Wysoka korelacja tych zmiennych z ceną wskazuje, że kluczowe znaczenie w kształtowaniu wartości nieruchomości mają cechy związane z komfortem użytkowania i funkcjonalnością. Większa powierzchnia mieszkalna zarówno w samej nieruchomości, jak i w jej sąsiedztwie, podnosi jej atrakcyjność i wartość rynkową.

Natomiast zmienne, które wykazują niską lub niemal zerową korelację z ceną, to: zipcode, sqft_lot, yr_built.
Może to sugerować, że te cechy nie są decydujące w ocenie wartości nieruchomości. Na przykład niski wpływ kodu pocztowego może wynikać z dużej różnorodności nieruchomości w ramach tego samego obszaru, natomiast rok budowy często traci na znaczeniu, jeśli budynki były modernizowane. Powierzchnia działki ma niewielkie znaczenie, co może być związane z tym, że w gęsto zabudowanych obszarach liczy się przede wszystkim przestrzeń mieszkalna, a nie wielkość gruntu.

# Założenia modelu regresji wielorakiej

Wykorzystując zapis macierzowy, nasze założenia to

- liniowa zależność między zmienną objaśnianą, a objaśniającą postaci $\boldsymbol{y} = \boldsymbol{X}\boldsymbol{\beta} + \boldsymbol{\varepsilon}$,

- wektor losowy $\varepsilon$ ma średnią $\boldsymbol{0}$,

- wektor losowy $\varepsilon$ ma macierz kowariancji postaci $\sigma^2 \boldsymbol{I}$, gdzie $\sigma^2$ to pewna liczba rzeczywista,

- zmienne losowe $\varepsilon_i, \varepsilon_j$ są ze sobą niezależne, dla różnych $i,j$,

- wektor losowy $\varepsilon$ ma wielowymiarowy rozkład normalny $N(0, \sigma^2 \boldsymbol{I})$,

- rzadna ze zmiennych objaśniających nie jest kombinacją liniową pozostałych, innymi słowy, zmienne objaśniające są liniowo niezależne, a macierz $X$ jest pełnego rzędu kolumnowego.

# Budujemy model regresji liniowej wielorakiej

# Model 

```{r}
model <- lm(price ~ sqft_living + bedrooms + floors + waterfront + view + condition + grade + sqft_basement + yr_built + renovated + zipcode + lat + long + log_lot, data = train_data) 
```

# Sprawdzenie założeń modelu regresji wielorakiej

## Założenie 1: Zależność liniowa między zmienną objaśnianą, a zmiennymi objaśniającymi


```{r}
variables <- c("bedrooms", "bathrooms", "sqft_living", "sqft_lot", "sqft_above", "sqft_basement", "yr_built", "zipcode", "lat", "long", "sqft_living15", "sqft_lot15")

for (var in variables) {
  p <- ggplot(data, aes_string(x = var, y = "price", color = var)) + 
    geom_point() +
    geom_smooth(method='lm', formula=y~x, se=FALSE, color="blue") + 
    labs(title = paste("Price vs", var), x = var, y = "Price") +
    theme_minimal()
  print(p)
}
```

Silne zależności liniowe są widoczne między ceną, a zmiennymi takimi jak sqft_living oraz grade, co wskazuje, że wzrost tych parametrów bezpośrednio przekłada się na wyższą cenę nieruchomości. Z kolei słabsze zależności zauważalne w przypadku zmiennych takich jak sqft_lot czy yr_built sugerują, że brak wyraźnego trendu w tych przypadkach wskazuje na ich mniejsze znaczenie w procesie wyceny. 
Dane lokalizacyjne, takie jak lat i long, również wykazują pewną zależność z ceną, jednak ich wpływ wydaje się bardziej regionalny i może wynikać ze specyfiki rynku nieruchomości w różnych obszarach. Dodatkowo zmienne view i waterfront wskazują na umiarkowany wpływ na cenę, co sugeruje, że nieruchomości z widokiem lub dostępem do wody mogą być bardziej atrakcyjne, ale ich znaczenie nie jest dominujące.

## Założenie 2: Rozkład reszt

Do zbadania normalności reszt przeanalizujemy histogram oraz wykres Q-Q reszt.

```{r}
ggplot(data.frame(resid = residuals(model)), aes(x = resid)) + geom_histogram(bins = 30, color = "darkblue", fill = "lightblue") + labs(title = "Histogram reszt z modelu", x = "Reszty", y = "Częstotliwość") + theme_minimal() + theme(plot.title = element_text(hjust = 0.5, face = 'bold'))
```

Histogram reszt wskazuje, że model dobrze dopasowuje dane, ponieważ rozkład reszt jest symetryczny i zbliżony do normalnego. Wartości odstające są niewielkie. Brak oznak systematycznych błędów sugeruje, że przewidywania są stabilne.


```{r}
ggplot(data.frame(resid = residuals(model)), aes(sample = resid)) + geom_qq() + geom_qq_line(color = "darkblue") + labs(title = "Wykres kwartyl-kwartyl reszt", x = "Kwartyle teoretyczne", y = "Kwartyle próbkowe") + theme_minimal() + theme(plot.title = element_text(hjust = 0.5, face = 'bold'))
```


Wykres Q-Q pokazuje, że reszty w większości przypadków są zbliżone do rozkładu normalnego, szczególnie w środkowej części danych. Jednak punkty na końcach (w ogonach) odchylają się delikatnie od linii prostej.  Ogólnie, założenie normalności reszt jest spełnione dla większości obserwacji. 

Wykresy pokazują, że założenie normalności reszt dla naszego modelu jest spełnione.

## Założenie 3: Zerowa średnia reszt

Do sprawdzenia zerowej średniej reszt użyjemy klasycznego testu t studenta.

```{r}
t.test(model$residuals)
```

W naszym wypadku test t wykazał, że średnia reszt (w sensie statystycznym) jest równa zero.
Wartość t bliska zeru sugeruje, że średnia próby jest bardzo bliska zakładanej wartości $0$. 
P-value = 1, co oznacza brak podstaw do odrzucenia hipotezy zerowej.
Przedział ufności obejmuje zero, co dodatkowo wspiera hipotezę zerową.
Także szacowana średnia reszt wynosi w zasadzie zero. Wszystkie parametry wskazują na to, iż możemy uznać założenie o zerowej średniej reszt za spełnione. 

## Założenie 4: Niezależność reszt

```{r}
ggplot(data.frame(Pred = fitted(model), Resid = residuals(model)), aes(x = Pred, y = Resid)) + geom_point(alpha = 0.5, color = "pink") + stat_smooth(method='loess', formula=y~x, se=FALSE)+ geom_hline(yintercept = 0, linetype = "dashed", color = "darkblue") + labs(title = "Wykres zależności reszt do przewidywanych wartości", x = "Przewidywane wartości", y = "Reszty") + theme_minimal() + theme(plot.title = element_text(hjust = 0.5, face = 'bold'))
```


Co do powyższego wykresu możemy mieć pewne wątpliwości. Dopasowana wygładzona niebieska linia w centum oscyluje blisko poziomu $0$ jednak na obu krańcach wykresu odbiega od wartości 0. Reszty nie są całkiem równomiernie rozrzucone, możemy zauważyć pewien wzorzec i może nam to naruszać założenie losowości reszt. Idealnie, reszty powinny być rozproszone losowo wokół 0, bez wyraźnego wzorca.

Oprócz powyższego wykresu, dzięki któremu możemy wykryć strukturę zależnosci w resztach, zastosujemy jeszcze test Durbina Watsona. Warto pamiętać, że test Drubina-Watsona bada szczególny rodzaj korelacji, mianowicie zakładamy w nim, że reszty naszego modelu podążają za modelem autokorelacji.

```{r, message=FALSE}
library(lmtest)
lmtest::dwtest(model)
```

Test Durbina-Watsona wykazał, że statystyka DW jest bliska 2 (1.9751), co sugeruje brak autokorelacji w resztach modelu. P-value równe 0.06297 wskazuje, że brak jest podstaw do odrzucenia hipotezy zerowej o niezależności reszt. 


Według testu możemy zatem założyć, że nie ma struktury autoregresyjnej w modelu. 
Jednak niestety wykres nam zaburza pewność spełnienia założenia co do niezalezności reszt w każdym sensie.


Wzorce widoczne na wykresie wskazują, że model może być niedopasowany do danych, pomimo, że test "przechodzi".

Na nasze potrzeby zakładamy jednak, iż założenie to jest spełnione. 

## Założenie 5: Homoskedastyczność

```{r}
ggplot(model, aes(.fitted, sqrt(abs(.stdresid)))) +  geom_point(color = "lightblue") + stat_smooth(method = "loess", formula = y ~ x, se = FALSE, color = "darkblue") + labs(title = "Zależność pierwiastka standaryzowanych reszt od dopasowanych wartości", x = "Dopasowane wartości", y = "Pierwiastek standaryzowanych reszt") + theme_minimal()
```

Na wykresie zauważalny jest pewien nieliniowy trend w postaci lekkiego wzrostu reszt przy średnich wartościach dopasowań, a następnie spadku dla większych wartości. Taki kształt może wskazywać na problem z heteroskedastycznością.

Sprawdźmy jeszcze co powie nam test. 

```{r}
lmtest::bptest(model)
```
$P$-wartość z testu Breusch-Pagan wyniosła zdecydowanie mniej niż $\alpha=0.05$, zatem możemy odrzucić hipotezę zerową o homoskedastyczności reszt.


Załóżmy, jednak spełnienie tego załozenia.

## Założenie 6: Multikolinarność zmiennych objaśniających

```{r}
vif(model)
```

Analiza współliniowości pokazuje, że wszystkie zmienne w modelu mają dość niskie wartości (mniejsze od 5), co oznacza brak problemów z multikolinearnością. Zmienne sqft_living, floors, grade oraz yr_built mają trochę wyższe wartości VIF, co sugeruje, że są nieco bardziej skorelowane z innymi zmiennymi, ale nadal nie jest to problematyczne.


## Sprawdzenie jakosci modelu 

```{r}
summary(model)
```

Model jest statystycznie istotny, ponieważ większość współczynników jest znacząca (p-value < 0.05). Jednakże zmienna long odbiega od pozostałych, wartość p-value równe 0.574 oznacza, iż zmienna nie jest istotna. Można rozważyć jej usunięcie z modelu.

```{r}
model_summary(model, test_data, test_data$price)
```

Model regresji osiąga dobry wynik, wyjaśniając około 68% zmienności zmiennej zależnej. Skorygowane $R^2$ jest bardzo zbliżone do $R^2$ , co sugeruje, że liczba zmiennych w modelu jest dobrze dobrana i nie prowadzi do nadmiernego dopasowania. Zbliżone wartości RMSE i MAE dla zestawów treningowych i testowych sugerują, że model nie jest przeuczony. Kryterium Akaikego (AIC) sugeruje, że model można porównać z innymi wersjami modelu, aby ewentualnie poprawić dopasowanie. Obecne błędy predykcji mogą wynikać z dużej zmienności cen nieruchomości.

# Modyfikacja modelu

Zatem spróbujmy usunąć z naszego modelu zmienną long. Sprawdzimy, czy to poprawi dopasowanie modelu czy nic nie zmieni.

```{r}
model_m <- lm(price ~ sqft_living + bedrooms + grade + view + floors + waterfront + sqft_basement + condition + yr_built + zipcode + renovated + lat + log_lot, data = train_data)
```

# Sprawdzenie założeń modelu regresji wielorakiej

## Założenie 1: Zależność liniowa między zmienną objaśnianą, a zmiennymi objaśniającymi

Założenie to sprawdzaliśmy wyżej dla wszystkich naszych zmiennych.

## Założenie 2: Rozkład reszt

Do zbadania normalności reszt przeanalizujemy histogram oraz wykres Q-Q reszt.

```{r}
ggplot(data.frame(resid = residuals(model_m)), aes(x = resid)) + geom_histogram(bins = 30, color = "darkgreen", fill = "lightgreen") + labs(title = "Histogram reszt z modelu", x = "Reszty", y = "Częstotliwość") + theme_minimal() + theme(plot.title = element_text(hjust = 0.5, face = 'bold'))
```


```{r}
ggplot(data.frame(resid = residuals(model_m)), aes(sample = resid)) + geom_qq() + geom_qq_line(color = "darkgreen") + labs(title = "Wykres kwartyl-kwartyl reszt", x = "Kwartyle teoretyczne", y = "Kwartyle próbkowe") + theme_minimal() + theme(plot.title = element_text(hjust = 0.5, face = 'bold'))
```

Wykresy pokazują, że założenie normalności reszt dla naszego modelu jest spełnione.

## Założenie 3: Zerowa średnia reszt

Do sprawdzenia zerowej średniej reszt użyjemy klasycznego testu t studenta.

```{r}
t.test(model_m$residuals)
```

Test potwierdza, że średnia reszt jest statystycznie równa 0, co wskazuje, że model nie ma systematycznych błędów w przewidywaniach.

## Założenie 4: Niezależność reszt

```{r}
ggplot(data.frame(Pred = fitted(model_m), Resid = residuals(model_m)), aes(x = Pred, y = Resid)) + geom_point(alpha = 0.5, color = "lightgreen") + stat_smooth(method='loess', formula=y~x, se=FALSE,color="darkgreen")+ geom_hline(yintercept = 0, linetype = "dashed", color = "darkgreen") + labs(title = "Wykres zależności reszt do przewidywanych wartości", x = "Przewidywane wartości", y = "Reszty") + theme_minimal() + theme(plot.title = element_text(hjust = 0.5, face = 'bold'))
```

Sytuacja taka sama jak w powyższym modelu.

Aby zbadać autokorelację reszt, zastosujemy test Durbina-Watsona, który ocenia zależności pomiędzy kolejnymi wartościami reszt.

```{r, message=FALSE}
library(lmtest)
lmtest::dwtest(model_m)
```

Test Durbina-Watsona wykazał, że statystyka DW jest bliska 2, co sugeruje brak autokorelacji w resztach modelu. P-value równe 0.06369 wskazuje, że brak jest podstaw do odrzucenia hipotezy zerowej o niezależności reszt. 

Zatem, model spełnia założenie o niezależności reszt.

## Założenie 5: Homoskedastyczność

```{r}
ggplot(model_m, aes(.fitted, sqrt(abs(.stdresid)))) +  geom_point(color = "lightgreen") + stat_smooth(method = "loess", formula = y ~ x, se = FALSE, color = "darkgreen") + labs(title = "Zależność pierwiastka standaryzowanych reszt od dopasowanych wartości", x = "Dopasowane wartości", y = "Pierwiastek standaryzowanych reszt") + theme_minimal()
```

Wykres pokazuje nieliniowy wzorzec, gdzie reszty rosną przy średnich wartościach dopasowań, a następnie maleją dla większych. Taki układ może sugerować obecność heteroskedastyczności.

Sprawdźmy jeszcze test Breusch-Pagana. 

```{r}
lmtest::bptest(model)
```

P-value jest równa o wiele mniej niż $\alpha=0.05$, zatem możemy odrzucić hipotezę zerową o homoskedastyczności reszt.

Przyjmijmy jednak, że to założenie jest spełnione.

## Założenie 6: Wielokolinearność zmiennych objaśniających

```{r}
vif(model_m)
```

Model nie wykazuje istotnego problemu współliniowości. 

## Sprawdzenie jakosci modelu 

```{r}
summary(model_m)
```

Model regresji liniowej wyjaśnia około $68.4\%$ zmienności cen domów. Model jest statystycznie istotny, a wszystkie zmienne w modelu mają wartość $p < 0.05$, co oznacza ich istotność.  

```{r}
model_summary(model_m, test_data, test_data$price)
```

Oba modele wykazują bardzo podobne wyniki, z minimalnymi różnicami w poszczególnych miarach. Treningowe $R^2$ w obu przypadkach jest niemal identyczne, wynosząc odpowiednio 0.6839161 i 0.6839195. Podobnie, poprawione $R^2$ różnią się jedynie o 0.0000144, co wskazuje na niewielkie różnice w dopasowaniu modeli do danych treningowych. Wartości AIC są prawie identyczne, z różnicą wynoszącą tylko 1.7, co sugeruje, że oba modele mają podobną złożoność, z minimalnym wskazaniem na preferencję dla Modelu 2.
RMSE dla danych treningowych różni się o jedynie 2.5, a dla danych testowych o 1.1, co świadczy o podobnej dokładności predykcji obu modeli. MAE w obu przypadkach jest również zbliżone, z różnicą wynoszącą około 28 dla danych treningowych i 27 dla testowych.
POdobnie dla różnic miedzy RMSE I MAE treningowym i testowym. Zauważalna jest bardzo niewielka różnica. 

Oba modele dają bardzo zbliżone wyniki, co wskazuje, że mają podobną skuteczność w przewidywaniu, co sugeruje, że usunięcie zmiennej long faktycznie nie wpływa na zdolność modelu do przewidywania cen domów.





























